【裁判字號】    98,小上,14
【裁判日期】    980416
【裁判案由】    給付修繕費 等
【裁判全文】
臺灣高雄地方法院民事判決              98年度小上字第14號
上  訴  人  乙○○
被上訴人    甲○○
右當事人間給付修繕費等事件，上訴人對於民國98年2 月17日本
院鳳山簡易庭97年度鳳小字第1402號第一審小額訴訟民事判決提
起上訴，本院判決如下：
    主      文
上訴駁回。
第二審訴訟費用新台幣壹仟伍佰元由上訴人負擔
  事實及理由
一、按對於小額程序第一審判決之上訴，非以其違背法令為理由
    ，不得為之；又上訴狀內應記載上訴理由，表明下列各款事
    項：(一)原判決所違背之法令及其具體內容；(二)依訴訟資料可
    認為原判決有違背法令之具體事實，民事訴訟法第436 條之
    24第2 項、第436 條之25分別定有明文。所謂判決違背法令
    ，依同法第468 條規定，係指判決不適用法規或適用不當者
    而言；而有同法第469 條第1 款至第5 款所列情形之一者，
    為判決當然違背法令。據此，當事人提起上訴如以小額程序
    第一審判決有不適用法規或適用法規不當為上訴理由時，其
    上訴狀或理由書應有具體之指摘，並揭示該法規之條項或其
    內容，若係成文法以外之法則，應揭示該法則之旨趣，倘為
    司法院解釋或最高法院之判例，則應揭示該判解之字號或其
    內容，如依民事訴訟法第469 條第1 款至第5 款所列情形為
    理由時，其上訴狀或理由書應揭示合於該條款之事實，上訴
    狀或理由書如未依此項方法表明者，即難認為已對小額程序
    第一審判決之違背法令有具體之指摘，其上訴自難認為合法
    （最高法院民國71年度臺上字第314 號判例意旨參照）。
二、被上訴人起訴主張：上訴人所有坐落門牌號碼高雄縣鳳山市
    ○○路○段164 號13樓建物（下稱上訴人房屋），因浴室磁
    磚滲漏，致同棟樓下之伊所有坐落門牌號碼同號12樓建物（
    下稱被上訴人房屋）發生漏水現象。因防漏工程部分須於上
    訴人房屋之浴室施作，兩造遂合意於97年1 月11、12日由伊
    雇工至上訴人房屋施作防漏工程，惟未解決漏水問題；嗣伊
    請求上訴人再配合施作，然為上訴人所拒。被上訴人房屋之
    漏水原因經鑑定可歸責於上訴人，故被上訴人房屋之修繕費
    用新臺幣（下同）58,900元（含13樓浴室整修費用46,400元
    、12樓部分管道間外側壁面受潮整修費用12,500元），自應
    由上訴人負擔。縱上訴人已於訴訟審理中修繕其房屋浴室，
    惟因被上訴人房屋之漏水原因可歸責於上訴人，上訴人仍應
    負責維修日後被上訴人房屋之漏水問題，提起本件訴訟等情
    。並於原審聲明：(一)上訴人應給付被上訴人58,900元。
三、上訴人則以：渠已於97年1 月間，配合被上訴人施作防漏工
    程，且前曾配合被上訴人施工2 次，故被上訴人房屋之漏水
    現象應與上訴人房屋無涉。渠已於97年12月間原審審理中，
    自費將其房屋浴室修繕完畢，被上訴人房屋現已無漏水現象
    ，則被上訴人房屋部分之修繕費用應由其自行負擔。況兩造
    於97年1 月間施作防漏工程前，已合意該次開挖上訴人房屋
    浴室為渠最後1 次配合被上訴人施作防漏工程，且被上訴人
    亦願意承擔修繕費用。另渠未同意鑑定，不應負擔鑑定費用
    等語，資為抗辯。並於原審聲明︰駁回被上訴人之訴。
四、嗣經原審調查審認，判決駁回被上訴人之訴，惟訴訟費用確
    定由上訴人給付被上訴人61,000元，上訴人不服，提起第二
    審上訴，除援用原審抗辯、陳述及立證方法外，補稱︰原審
    囑請臺灣省建築師公會鑑定之人員受被上訴人哭訴影響，並
    未鑑定上訴人房屋浴室現場，即下斷言，有失客觀立場；被
    上訴人房屋漏水原因乃因原始建商草率安裝馬桶，上下水管
    相距甚大未密合，致沖水時，滲入地下，惟原審並未訊問修
    繕工人或現場見證之大樓總幹事，遽為判決，確實不公；被
    上訴人因渠不同意第4 次開挖，忿而對渠提出恐嚇之刑事告
    訴，渠為息事寧人，始僱請漏水專家圓滿處理，非見建築師
    鑑定書才改變做法；原判決復認鑑定費用為伸張權利所必要
    之費用，惟渠曾請大樓總幹事轉達，如被上訴人簽署切結書
    不再第5 次開挖，渠願讓被上訴人開挖第4 次，為被上訴人
    不同意，執意聲請鑑定，顯非伸張權利所必要等語置辯。
五、兩造不爭執之事項及爭點：
  (一)不爭執事項：
  1.兩造於97年1 月間，合意由被上訴人雇工至上訴人房屋施
    作防漏工程，惟未解決防水問題。
  2.被上訴人房屋現已無漏水現象。
  (二)爭點：
  1.上訴人是否已敘明原判決所違背之法令及其具體內容？
  2.承上，如認上訴人已敘明原判決違背之法令及其具體內容者
    ，原審囑請臺灣省建築師公會高雄縣辦事處鑑定被上訴人房
    屋漏水源因之鑑定費用，按原審之訴訟程度，是否為被上訴
    人伸張或防衛權利所必要而生之費用（民事訴訟法第81條第
    2 款參照）？
  3.被上訴人房屋之漏水原因如何？
  4.本件原判決有無違背法令之情形？
六、經查：關於本件之訴訟費用之負擔，原審認應係敗訴之被上
    訴人依當時之訴訟程序，為伸張權利所必要之費用，而應由
    上訴人負最終責任地位，而判決應由上訴人負擔，經核尚無
    違法或不當之情形，亦無適用法規顯然不合法律規定，或顯
    然違反司法院現尚有效之大法官會議之解釋、最高法院尚有
    效判例等情形。再者，本件上訴人對原審判決提起上訴，惟
    其僅泛指若被上訴人所請之修繕工人能徹底整修浴室，即無
    須再花費6 萬元請建築師工會鑑定，則訴訟費用實非應由上
    訴人負擔，且另主張本件漏水原因純係原始建商草率之作法
    ，被上訴人應向原始建商求償而非對上訴人求償等語，洵未
    具體說明原審究有如何不適用法規或適用不當之處，亦未揭
    示該法之條項或其內容之事實，誠難認對原判決之如何違背
    法令已有具體指摘，揆諸前揭條文及說明，自屬於法不合。
七、復按於小額訴訟之上訴程式，法院為訴訟費用之裁判時，應
    確定其費用額，民事訴訟法第436 條之19第1 項、第436 條
    之32第1 項定有明文。本件第二審裁判費用為1,500 元，應
    由上訴人負擔，爰併為判決如主文第2 項所示。
八、結論：本件上訴為不合法，依民事訴訟法第436 之32第1 項
    、第2 項、第436 條之19第1 項、第444 條第1 項前段、第
    95條、第78條，判決如主文。
中    華    民    國    98    年    4     月    16    日
              民事第一庭  審判長法  官  黃國川
                                法  官  郭瓊徽
                                法  官  張茹棻
以上正本係照原本作成。
本裁定不得抗告。
中    華    民    國    98    年    4     月    16    日
                                書記官  黃美秀


司法院資訊處製作；財團法人民間司法改革基金會備份。
